ACORDAO-COMPLETO-2395254

ACÓRDÃO 6866/2020 ATA 20/2020 - PRIMEIRA CÂMARA

VISTOS, relatados e discutidos estes autos de processo de aposentadoria de servidor do Núcleo Estadual do Ministério da Saúde em Pernambuco,
ACORDAM os Ministros do Tribunal de Contas da União, reunidos em sessão da Primeira Câmara, diante as razões expostas pelo relator e com fundamento na Constituição Federal, art. 71, III e IX, e na Lei 8.443/1992, arts. 1º, V, e 39, II, em:
9.1. considerar ilegais os atos de concessão inicial de aposentadoria ao servidor Antônio Carlos de Oliveira Guedes Alcoforado e a eles negar registro;
9.2. dispensar a devolução dos valores recebidos de boa-fé;
9.3. determinar ao Núcleo Estadual do Ministério da Saúde em Pernambuco que adote as seguintes providências:
9.3.1. dê ciência ao sr. Antônio Carlos de Oliveira Guedes Alcoforado do inteiro teor desta deliberação no prazo de quinze dias e faça juntar o comprovante de notificação a estes autos nos quinze dias subsequentes;
9.3.2. suspenda os pagamentos realizados com base nos atos ora impugnados, sob pena de responsabilidade solidária da autoridade administrativa omissa;
9.3.3. caso o servidor queira permanecer na inatividade, corrija a base de cálculo dos proventos de ambos os cargos de Médico, sejam eles deferidos com base no art. 3º da EC 47/2005  ou na média das remunerações (na forma estipulada pela Lei 10.887/2004) , de modo que, a partir de julho de 2011, não deve ser considerado o valor da diferença individual, equivocadamente paga ao servidor, para fins de cálculo dos proventos de inatividade.

APOSENTADORIA. DPNI.

Primeira Câmara

Núcleo Estadual do Ministério da Saúde no Estado de Pernambuco.

3. Interessados/Responsáveis:
3.1. Interessados: Antônio Carlos de Oliveira Guedes Alcoforado (XXX.614.384-XX); Antônio Carlos de Oliveira Guedes Alcoforado (XXX.614.384-XX); Luiz Alves Sobrinho (XXX.146.984-XX).

13.1. Ministros presentes: Walton Alencar Rodrigues (Presidente), Benjamin Zymler (Relator), Bruno Dantas e Vital do Rêgo.
13.2. Ministros-Substitutos presentes: Augusto Sherman Cavalcanti e Weder de Oliveira.

BENJAMIN ZYMLER

Adoto como relatório a instrução a cargo da Secretaria de Fiscalização de Pessoal (Sefip) , que foi endossada pelas instâncias superiores da unidade técnica e pelo Ministério Público junto ao Tribunal de Contas da União (MPTCU) :
"INTRODUÇÃO
1.	Trata-se de atos de concessão de aposentadoria acima mencionados, de ex-servidor do Núcleo Estadual do Ministério da Saúde no Estado de Pernambuco.
2.	Os atos foram submetidos, para fim de registro, à apreciação do Tribunal de Contas da União (TCU) , de acordo com o art. 71, inciso III, da Constituição Federal. O cadastramento e a disponibilização ao TCU ocorreram por intermédio do Sistema de Apreciação e Registro de Atos de Admissão e Concessões, na forma dos arts. 2º, caput e incisos I a VI, e 4º, caput, da Instrução Normativa - TCU 78/2018.
EXAME TÉCNICO
Encaminhamentos anteriores
3.	Foram autuados no presente processo três atos de aposentadoria: dois referentes à concessão do Sr. Antonio Carlos de Oliveira Guedes Alcoforado e um à de Luiz Alves Sobrinho. À peça 2, consta diligência expedida à entidade, solicitando-se informações/documentação para saneamento dos autos.
4.	À peça 9, consta instrução de mérito propondo que os atos dos Srs. ANTONIO CARLOS DE OLIVEIRA GUEDES ALCOFORADO e LUIZ ALVES SOBRINHO fossem apreciados pela legalidade, a qual contou com anuência da UT. 
5.	O membro do parquet em seu parecer à peça 11 sugere o destaque dos atos em favor de Antônio Carlos de Oliveira Guedes Alcoforado para promoção de oitiva do servidor, em relação às irregularidades indicadas no presente parecer, e aquiesce à proposta apresentada pela unidade técnica quanto à concessão de Luiz Alves Sobrinho.
6.	Em análise da questão, esta Corte, por meio do Acórdão 3374/2019-TCU-Primeira Câmara (relator Ministro Benjamin Zymler) , apreciou o ato do Sr. Luiz Alves Sobrinho pela legalidade e determinou a realização de oitiva prévia do sr. Antônio Carlos de Oliveira Guedes Alcoforado, nos termos do parecer do Ministério Público.
7.	À peça 13, consta o cumprimento do determinado, com expedição de Oitiva ao interessado (AR à peça 14) . Não consta registrado nos autos a defesa do interessado.
8.	Destarte, os autos estão aptos a ser instruídos no mérito. 
Exame das constatações
9.	Nos autos, constam dois atos iniciais (10802673-04-2013-000123-3 e 10802673-04-2013-000124-1) , relativo aos dois cargos de médico ocupado pelo interessado (matrículas 582938 e 6582938) . 
10.	Nos termos do artigo 37, XVI e §10, da CF/88, tal acumulação não constitui irregularidade, visto ser plausível que os profissionais de saúde acumulem duas atividades, considerando, ainda, que o regime de trabalho era de 20hs/semana em ambos os cargos, sendo presumível a compatibilidade de horários.
13.	A seguir, será analisado cada ato separadamente.
Ato número 10802673-04-2013-000123-3 - matrícula 582938
14.	Em análise do ato objeto destes autos, verifica-se que o interessado foi inativado em 30/4/2013, computados mais de 39 anos de tempo de atividade (considerando o tempo insalubre averbado) . 
15.	O fundamento legal da aposentadoria registrado no ato foi aquele descrito no artigo 3º da EC 47/2005. Todavia, no Siape, o fundamento legal cadastrado é o relativo ao artigo 40, §1º, inciso III, alínea 'a', da CRFB/88, com proventos integrais e calculados pela média das remunerações.
16.	Em consulta ao contracheque à peça 4, verifica-se que os proventos estão sendo pagos em rubrica única correspondendo à aplicação da EC 41/03, que estabeleceu o pagamento de proventos a partir do cálculo da média das remunerações. 
17.	À época da inativação, o interessado percebia a rubrica 'DPNI', a qual então seria indevida, conforme demonstrou o parquet em seu parecer à peça 11 e reiteradas decisões desta Corte, a exemplo do Acórdão 14927/2018-TCU-Primeira Câmara, relator Ministro Bruno Dantas (Processo Processo 013.295/2016-0) . Em linhas gerais, a 'DPNI' deveria ter sido totalmente absorvida em jul/2011.
18.	A rubrica acima tem a sua gênese no estabelecido pelo artigo 2º, §§ 2º, 3º e 4º, da Lei 11.355/2006, modificado pela Lei 11.490/2007, em vista da existência de diversas decisões administrativas e judiciais que concederam o chamado 'PCCS' aos servidores (adiantamento pecuniário de que trata o art. 8º da Lei n 7.686, de 2 de dezembro de 1988) . 
19.	Caso o servidor ou inativo aderisse à nova estrutura de carreira implementada pela Lei 11.355/2006, deveria ocorrer absorção gradual do PCCS, na forma estabelecida nos §§ 3º e 4º do artigo 2º da Lei 11.355/2006 (transformação dos valores pagos a título de PCCS em DPNI- diferença pessoal nominalmente identificada, seguida de absorção ao longo do tempo) . Abaixo segue transcrição dos dispositivos citados, com destaques:
Art. 2º Os servidores ocupantes dos cargos referidos no caput do art. 1º desta Lei serão enquadrados na Carreira da Previdência, da Saúde e do Trabalho de acordo com as respectivas atribuições, requisitos de formação profissional e posição relativa nas Tabelas de Correlação, constantes do Anexo II desta Lei.
§ 1º O enquadramento de que trata o caput deste artigo dar-se-á mediante opção irretratável do servidor, a ser formalizada no prazo de 90 (noventa) dias, a contar da vigência da Medida Provisória n. 301, de 29 de junho de 2006, na forma do Termo de Opção constante do Anexo III desta Lei, com efeitos financeiros a partir das datas de implementação das tabelas de vencimento básico referidas no Anexo IV desta Lei. (Vide Lei n. 11.538, de 2007) .
§ 2º A opção pela Carreira da Previdência, da Saúde e do Trabalho implica renúncia às parcelas de valores incorporados à remuneração por decisão administrativa ou judicial, referentes ao adiantamento pecuniário de que trata o art. 8º da Lei n. 7.686, de 2 de dezembro de 1988, que vencerem após o início dos efeitos financeiros referidos no § 1º deste artigo.
§ 3º A renúncia de que trata o § 2º deste artigo fica limitada à diferença entre os valores de remuneração resultantes do vencimento básico vigente no mês de fevereiro de 2006 e os valores de remuneração resultantes do vencimento básico fixado para dezembro de 2011, conforme disposto no Anexo IV desta Lei.
§ 4º Os valores incorporados à remuneração objeto da renúncia a que se refere o § 2º deste artigo que forem pagos aos servidores ativos, aos aposentados e aos pensionistas, por decisão administrativa ou judicial, no mês de fevereiro de 2006, sofrerão redução proporcional à implementação das tabelas de vencimento básico de que trata o art. 7º desta Lei, e os valores excedentes serão convertidos em diferença pessoal nominalmente identificada, de natureza provisória, redutível na proporção acima referida, sujeita apenas ao índice de reajuste aplicável às tabelas de vencimentos dos servidores públicos federais, a título de revisão geral das remunerações e subsídios. (Redação dada pela Lei n. 11.490, de 2007) [grifo nosso]
20.	Assim, ao definir que a DPNI é 'redutível na proporção acima referida', significa dizer que será reduzida à medida que forem implantadas as tabelas previstas no Anexo IV da referida Lei (§1º acima descrito) . Dessa forma, a continuidade do pagamento da DPNI só é possível caso haja valor excedente após a total implantação do plano de carreira, conforme prevê o seu § 5º:
§ 5º Concluída a implementação das tabelas, em dezembro de 2011, o valor eventualmente excedente continuará a ser pago como vantagem pessoal nominalmente identificada, sujeita apenas ao índice de reajuste aplicável às tabelas de vencimento dos servidores públicos federais, a título de revisão geral das remunerações e subsídios, respeitado o que dispõem os §§ 3º e 4º deste artigo.
21.	Com a superveniência da Lei 11.784/2008, as tabelas de vencimento foram ajustadas de forma a serem definitivamente implementadas em julho de 2011 (artigo 40 da Lei 11.784/2008) , alterando, portanto, os prazos previstos nos § 3º e § 5º do artigo 2º da Lei 11.355/2006 (vide artigo 7º-C, abaixo descrito) :
Art. 7º-A. A partir de 1º de março de 2008, as tabelas de vencimento básico da Carreira da Previdência, da Saúde e do Trabalho serão implementadas, progressivamente, nos meses de março de 2008, fevereiro de 2009, julho de 2010 e julho de 2011, conforme os valores constantes das tabelas de vencimento básico a que se refere o Anexo IV-A desta Lei. (Incluído pela Lei n. 11.784, de 2008) .
Art. 7º-B. No cálculo dos valores dos vencimentos básicos referidos no art. 7º-A desta Lei, foram incorporados os valores correspondentes às parcelas de aumento dos vencimentos básicos, previstos no Anexo IV desta Lei.
Parágrafo único. Concluída a implementação das tabelas a que se refere o art. 7º-A e o Anexo IV-A desta Lei, em julho de 2011, o valor eventualmente excedente, de que trata o § 4º do art. 2º desta Lei, continuará a ser pago como vantagem pessoal nominalmente identificada, sujeita apenas ao índice de reajuste aplicável às tabelas de vencimento dos servidores públicos federais, a título de revisão geral das remunerações e subsídios, respeitado o que dispõem os §§ 3º e 4º do art. 2º desta Lei. (Incluído pela Lei n. 11.784, de 2008) .
Art. 7º-C. Em função do disposto nos arts. 7º-A e 7º-B desta Lei, os prazos referidos nos §§ 3º e 5º do art. 2º desta Lei [11.355/2006] ficam alterados para julho de 2011. (Incluído pela Lei n. 11.784, de 2008) .
22.	Ressalte-se que tanto o parágrafo único do art. 7º-B quanto o art. 7º-C da referida Lei fazem menção à continuidade do pagamento da DPNI como VPNI somente após a implantação completa das tabelas da Lei 11.355/2006, o que ocorreu em julho de 2011. Ou seja, o valor eventualmente excedente após julho de 2011 seria pago sob a forma de VPNI, não mais sujeito a absorções decorrentes de aumentos salariais, mas tão somente aos reajustes lineares de remuneração dos servidores públicos.
23.	Por fim, por meio da Lei 12.998/2014, a então VPNI remanescente, originada da DPNI, transmutou-se para 'Diferença Individual', conforme abaixo descrito:
Art. 30. As vantagens previstas no § 5º do art. 3º da Lei no 10.855, de 1º de abril de 2004, e no § 5º do art. 2º da Lei no 11.355, de 19 de outubro de 2006, ficam transformadas, a partir de 1º de janeiro de 2014, em Diferença Individual, a ser paga nos valores relativos à competência de dezembro de 2013, efetivamente percebidos pelo servidor, e não servirá de base de cálculo de nenhuma vantagem ou gratificação, estando sujeita exclusivamente à atualização decorrente de revisão geral da remuneração dos servidores do Poder Executivo federal. (grifo nosso) 
24.	Diante disso, a fim de avaliar a regularidade do pagamento em tela, analisando o contracheque constante à peça 16, pg. 1 e 12, verifica-se que o valor pago a título de PCCS, em fev/2006, sob a forma de sentença judicial, era de R$ 1.716,15, valor que se alterou, já sob a rubrica de DPNI, para R$ 942,92 em jul/2011, mês de implementação completa da reestruturação disposta na Lei 11.355/2006, conforme dissertado acima.
25.	Entretanto, no mesmo período, os valores de remuneração resultantes do vencimento básico (rubricas 'VENCIMENTO BASICO', 'ANUENIO' e 'GRAT.ATIV.EXECUT/GAE LD.13/92') totalizaram R$ 1.640,71 em fev/06, enquanto que esses mesmos valores alteraram-se para R$ 4.025,77 em jul/2011 (soma das rubricas 'VENCIMENTO BASICO' e 'ANUENIO', já que rubrica 'GRAT.ATIV.EXECUT/GAE LD.13/92' foi incorporada ao vencimento básico) , sendo que esta diferença de valores deveria ter absorvido por completo o valor que era pago a título de PCCS em fev/2006, no valor de R$ 1.716,15, conforme abaixo detalhado.
	Mês/ano
	Rubrica
	Valor (R$) 

	Jul 2011
	VENCIMENTO BASICO             
	3.383,00

		ANUENIO - ART.244, LEI 8112/90
	642,77

	Subtotal - jul 2011 (A) 
	4.025,77

	Fev 2006
	VENCIMENTO BASICO             
	588,07

		ANUENIO - ART.244, LEI 8112/90
	111,73

		GRAT.ATIV.EXECUT/GAE LD.13/92 
	940,91

	Subtotal - fev 2006 (B) 
	1.640,71

	Diferença (C=A-B) 
	2.385,06

	PCSS pago em fev 2006 (D) 
	1.716,15

26.	Cabe destacar que esta forma de absorção é a que se conforma ao disposto no § 3º do artigo 2º da Lei 11.355/2006, já descrito no item 19 desta instrução e novamente abaixo transcrito.
§ 2º A opção pela Carreira da Previdência, da Saúde e do Trabalho implica renúncia às parcelas de valores incorporados à remuneração por decisão administrativa ou judicial, referentes ao adiantamento pecuniário de que trata o art. 8º da Lei n. 7.686, de 2 de dezembro de 1988, que vencerem após o início dos efeitos financeiros referidos no § 1º deste artigo.
§ 3º A renúncia de que trata o § 2º deste artigo fica limitada à diferença entre os valores de remuneração resultantes do vencimento básico vigente no mês de fevereiro de 2006 e os valores de remuneração resultantes do vencimento básico fixado para dezembro de 2011, conforme disposto no Anexo IV desta Lei. (grifo nosso) 
27.	Logo, depreende-se que não houve a absorção da DPNI preconizada pelo artigo 2º, §4º, da Lei 11.355/2006, sendo que a parcela 'DIFERENCA INDIVIDUAL L.12998' foi percebida irregularmente entre jul/11 até a data da aposentadoria (abr/2013) , visto que é originada da DPNI. 
28.	Como os proventos do interessado foram calculados a partir da média das remunerações, o valor indevidamente percebido a título de DPNI compôs a base de cálculo, visto que houve a respectiva contribuição previdenciária. Destaque-se que o Siape calcula automaticamente o valor dos proventos a partir dos valores recolhidos a título de contribuição previdenciária.
29.	No âmbito do TCU, o Acórdão 1176/2015-TCU-Plenário, relator Ministro-Substituto André Luís de Carvalho, estabeleceu as balizas para o cálculo dos proventos a partir das médias das remunerações. Neste julgado, esta Corte militou no sentido de que eventual parcela salarial indevidamente percebida deveria ser excluída do cálculo, não obstante ter ocorrido o respectivo recolhimento de contribuição previdenciária. Cite-se, como exemplo, o item 9.3.2 do referido decisum, in verbis:
9.3.2. a inclusão de parcelas de planos econômicos (Plano Collor, URV, URP e outros) no cálculo da média das remunerações de contribuição depende da existência de sentenças judiciais que lhes deem suporte jurídico, devendo ser considerado apenas o período em que foram legalmente recebidas, uma vez que parcelas indevidas não podem compor essa média, independentemente de o servidor ter eventualmente contribuído sobre elas, sem prejuízo de que, nos termos da lei, o interessado possa buscar a devida repetição desse indébito;
30.	A fim de que apresentasse esclarecimentos sobre a questão, foi realizada Oitiva do interessado (peça 13) e não consta acostada aos autos a respectiva defesa.
31.	Destarte, resta propugnar que o ato seja apreciado pela ilegalidade.	
32.	Cabe destacar que, em consulta ao tempo de serviço e averbações, consta o cômputo de 3 anos, 9 meses e 6  dias a título de 'insalubridade', o qual se excluído, o interessado ainda computaria tempo mínimo de contribuição exigido pelo fundamento legal da inativação.
33.	Por meio do Acórdão 2008/2006-TCU-Plenário (Relator Ministro Walton Alencar Rodrigues) , esta Corte reconheceu a validade da averbação a título de tempo insalubre aos profissionais de saúde que laboravam sob o regime celetista antes da publicação da lei 8.112/90, situação no qual se enquadra o interessado. Destarte, não se vislumbra irregularidade, neste ponto, capaz de macular a legalidade do ato.
Ato número 10802673-04-2013-000124-1 - matrícula 6582938
34.	Em análise do ato objeto destes autos, verifica-se que o interessado foi inativado em 30/4/2013, computados mais de 41 anos de tempo de atividade (considerando o tempo insalubre averbado) . 
35.	O fundamento legal da aposentadoria registrado no ato foi aquele descrito no artigo 3º da EC 47/2005. Todavia, no Siape, o fundamento legal cadastrado é o relativo ao artigo 40, §1º, inciso III, alínea 'a', da CRFB/88, com proventos integrais e calculados pela média das remunerações.
36.	Em consulta ao contracheque à peça 4, verifica-se que os proventos estão sendo pagos em rubrica única correspondendo à aplicação da EC 41/03, que estabeleceu o pagamento de proventos a partir do cálculo da média das remunerações. 
37.	À época da inativação, o interessado percebia a rubrica 'DPNI', a qual então seria indevida, conforme demonstrou o parquet em seu parecer à peça 11 e reiteradas decisões desta Corte, a exemplo do Acórdão 14927/2018-TCU-Primeira Câmara, relator Ministro Bruno Dantas (Processo Processo 013.295/2016-0) . Em linhas gerais, a 'DPNI' deveria ter sido totalmente absorvida em jul/2011.Neste ponto, cabe aplicar os argumentos já apresentados nos itens 18 a 23 desta instrução
38.	Diante disso, a fim de avaliar a regularidade do pagamento em tela, analisando o contracheque constante à peça 12, pg. 29 e 40, verifica-se que o valor pago a título de PCCS, em fev/2006, sob a forma de sentença judicial, era de R$ 1.711,27, valor que se alterou, já sob a rubrica de DPNI, para R$ 932,74 em jul/2011, mês de implementação completa da reestruturação disposta na Lei 11.355/2006, conforme dissertado acima.
39.	Entretanto, no mesmo período, os valores de remuneração resultantes do vencimento básico (rubricas 'VENCIMENTO BASICO', 'ANUENIO' e 'GRAT.ATIV.EXECUT/GAE LD.13/92') totalizaram R$ 1.652,47 em fev/06, enquanto que esses mesmos valores alteraram-se para R$ 4.093,43 em jul/2011 (soma das rubricas 'VENCIMENTO BASICO' e 'ANUENIO', já que rubrica 'GRAT.ATIV.EXECUT/GAE LD.13/92' foi incorporada ao vencimento básico) , sendo que esta diferença de valores deveria ter absorvido por completo o valor que era pago a título de PCCS em fev/2006, no valor de R$ 1.711,27, conforme abaixo detalhado.
	Mês/ano
	Rubrica
	Valor (R$) 

	Jul 2011
	VENCIMENTO BASICO             
	3.383,00

		ANUENIO - ART.244, LEI 8112/90
	710,43

	Subtotal - jul 2011 (A) 
	4.093,43

	Fev 2006
	VENCIMENTO BASICO             
	588,07

		ANUENIO - ART.244, LEI 8112/90
	123,49

		GRAT.ATIV.EXECUT/GAE LD.13/92 
	940,91

	Subtotal - fev 2006 (B) 
	1.652,47

	Diferença (C=A-B) 
	2.440,96

	PCSS pago em fev 2006 (D) 
	1.711,27

40.	Cabe destacar que esta forma de absorção é a que se conforma ao disposto no § 3º do artigo 2º da Lei 11.355/2006, já descrito no item 19 desta instrução.
41.	Logo, depreende-se que não houve a absorção da DPNI preconizada pelo artigo 2º, §4º, da Lei 11.355/2006, sendo que a parcela 'DIFERENCA INDIVIDUAL L.12998' foi percebida irregularmente entre jul/11 até a data da aposentadoria (abr/2013) , visto que é originada da DPNI. 
42.	Como os proventos do interessado foram calculados a partir da média das remunerações, o valor indevidamente percebido a título de DPNI compôs a base de cálculo, visto que houve a respectiva contribuição previdenciária. Destaque-se que o Siape calcula automaticamente o valor dos proventos a partir dos valores recolhidos a título de contribuição previdenciária.
43.	No âmbito do TCU, o Acórdão 1176/2015-TCU-Plenário, relator Ministro-Substituto André Luís de Carvalho, estabeleceu as balizas para o cálculo dos proventos a partir das médias das remunerações. Neste julgado, esta Corte militou no sentido de que eventual parcela salarial indevidamente percebida deveria ser excluída do cálculo, não obstante ter ocorrido o respectivo recolhimento de contribuição previdenciária. Cite-se, como exemplo, o item 9.3.2 do referido decisum, in verbis:
9.3.2. a inclusão de parcelas de planos econômicos (Plano Collor, URV, URP e outros) no cálculo da média das remunerações de contribuição depende da existência de sentenças judiciais que lhes deem suporte jurídico, devendo ser considerado apenas o período em que foram legalmente recebidas, uma vez que parcelas indevidas não podem compor essa média, independentemente de o servidor ter eventualmente contribuído sobre elas, sem prejuízo de que, nos termos da lei, o interessado possa buscar a devida repetição desse indébito;
44.	A fim de que apresentasse esclarecimentos sobre a questão, foi realizada Oitiva do interessado (peça 13) e não consta acostada aos autos a respectiva defesa.
45.	Destarte, resta propugnar que o ato seja apreciado pela ilegalidade.	
46.	Cabe destacar que, em consulta ao tempo de serviço e averbações, consta o cômputo de 5 anos, 4 meses e 18  dias a título de 'insalubridade', o qual se excluído, o interessado ainda computaria tempo mínimo de contribuição exigido pelo fundamento legal da inativação.
47.	Por meio do Acórdão 2008/2006-TCU-Plenário (Relator Ministro Walton Alencar Rodrigues) , esta Corte reconheceu a validade da averbação a título de tempo insalubre aos profissionais de saúde que laboravam sob o regime celetista antes da publicação da lei 8.112/90, situação no qual se enquadra o interessado. Destarte, não se vislumbra irregularidade, neste ponto, capaz de macular a legalidade do ato.
CONCLUSÃO
48.	Caberá proposta de apreciação dos atos pela ilegalidade em vista da constatação que houve percebimento irregular de rubrica, que foi considerada no cálculo do valor do provento.
PROPOSTA DE ENCAMINHAMENTO 
49.	Ante o exposto, propõe-se:
a) considerar ilegal e recusar registro aos atos abaixo nominados, com base nos arts. 71, inciso III, da Constituição Federal, 1º, inciso V, e 39, inciso II, da Lei 8.443/1992 e 260, § 1º, do Regimento Interno do Tribunal de Contas da União (TCU) ;
- ANTONIO CARLOS DE OLIVEIRA GUEDES ALCOFORADO, CPF XXX.614.384-XX, atos números 10802673-04-2013-000124-1 (inicial) e 10802673-04-2013-000123-3 (inicial) .
b) dispensar a devolução dos valores indevidamente recebidos até a data da ciência do Núcleo Estadual do Ministério da Saúde no Estado de Pernambuco do Acórdão que vier a ser proferido, com base no Enunciado 106 da Súmula da Jurisprudência do TCU;
c) esclarecer ao interessado que, no caso de não provimento de recurso eventualmente interposto junto ao TCU, deverão ser repostos os valores recebidos após a ciência do acórdão;
d) determinar ao Núcleo Estadual do Ministério da Saúde no Estado de Pernambuco, com base no art. 45 da Lei 8.443/1992, que:
d.1) faça cessar os pagamentos decorrentes dos atos impugnados, comunicando ao TCU, no prazo de quinze dias, as providências adotadas, nos termos dos art. 262, caput, do Regimento Interno do TCU, 8º, caput, da Resolução - TCU 206/2007;
d.2) cadastre novos atos, livres das irregularidades apontadas, submetendo-os ao TCU no prazo de trinta dias, nos termos dos arts. 262, § 2º, do Regimento Interno do TCU e 19, § 3º, da Instrução Normativa - TCU 78/2018; 
d.3) informe ao interessado o teor do Acórdão que vier a ser prolatado, encaminhando ao TCU, no prazo de trinta dias, comprovante da data de ciência pelo interessado, nos termos do art. 4º, § 3º, da Resolução - TCU 170/2004."
É o relatório.

não há

Procurador Júlio Marcelo de Oliveira.

PESSOAL. APOSENTADORIA. DPNI. ABSORÇÃO A MENOR. ILEGALIDADE E NEGATIVA DE REGISTRO. ENUNCIADO 106. DETERMINAÇÕES.

APOSENTADORIA (APOS)

Secretaria de Fiscalização de Pessoal (SEFIP).

Trata-se de processo de aposentadoria do servidor Antônio Carlos de Oliveira Guedes Alcoforado em dois cargos de Médico no Núcleo Estadual do Ministério da Saúde em Pernambuco.
2. Os pareceres da unidade técnica e do MPTCU não vislumbraram ilegalidade na acumulação de cargos, mas apenas na absorção menor da rubrica DPNI até julho de 2011, a qual acabou por refletir no valor dos proventos do servidor, atualmente calculados pela média das remunerações.
3. Nesse ponto, observo que o fundamento legal constante dos atos de peças 5 e 6 é o art. 3º da EC 47/2005.
4. De fato, a portaria de aposentação, publicada no Diário Oficial da União de 30/3/2013 (fl. 55 da Seção 2) , faz menção ao fundamento legal constante dos formulários Sisac. De igual forma, os proventos inicialmente concedidos tiveram por base a última remuneração, como se verifica nas informações de peça 4.
5. Observo que houve alteração de fundamento legal das aposentadorias a partir de 2015 e os atos encontram-se em cadastramento no Sisac (10802673-04-2015-000137-9 e 10802673-04-2015-000136-0) desde 2015. 
6. É de se supor que a base de cálculo dos novos proventos, calculados pela média das remunerações em atividade, também tenha sido maculada pelo pagamento da diferença individual, à qual o servidor nunca fez jus, uma vez que a implantação das tabelas remuneratórias decorrentes da Lei 11.784/2008 teria sido suficiente para assegurar a absorção da DPNI, como bem demonstrou a instrução da Sefip.
7. Dessarte, devem ser denegados os registros para os atos de aposentadoria do servidor.
8. Caso o servidor opte por manter-se na inatividade, deverá o Estadual do Ministério da Saúde em Pernambuco recalcular os valores remuneratórios que integram a base de cálculo dos proventos do servidor, com fundamento no art. 3º da EC 47/2005, seja com fundamento na EC 41/2003. 
Diante do exposto, acolho os pareceres, com os ajustes pertinentes, e VOTO por que o Tribunal adote a deliberação que ora submeto a este colegiado.
TCU, Sala das Sessões Ministro Luciano Brandão Alves de Souza, em 23 de junho de 2020.
BENJAMIN ZYMLER 
Relator